臺灣高等法院刑事判決
110年度交上訴字第133號
上  訴  人  
即  被  告  李偕源



選任辯護人  張育銜律師
            林裕洋律師
上列上訴人即被告因過失致死案件，不服臺灣新北地方法院110
年度審交訴字第17號，中華民國110年4月22日第一審判決（起訴
案號：臺灣新北地方檢察署110年度調偵字第283號），提起上訴
，本院判決如下：
    主  文
原判決撤銷。
李偕源因過失致人於死，處有期徒刑陸月，如易科罰金，以新臺
幣壹仟元折算壹日。
    事  實
一、李偕源於民國109年8月25日上午8時46分許，駕駛車牌號碼0
    0-0000號之自用小客車，沿新北市樹林區鎮前街往樹林火車
    站方向行駛，行經新北市○○區鎮○街000號前，見魏國安騎乘
    車牌號碼000-000號之普通重型機車，行駛在新北市樹林區
    鎮前街同向右前方道路上，本應注意汽車超車時，前行車減
    速靠邊或以手勢或亮右方向燈表示允讓後，後行車始得超越
    ，且超越時應顯示左方向燈並於前車左側保持半公尺以上之
    間隔超過，行至安全距離後，再顯示右方向燈駛入原行路線
    ，而依當時天候晴、日間有自然光線、柏油路面乾燥無缺陷
    、道路無障礙物、視距良好等狀況，並無不能注意之情事，
    竟疏未注意及此，未保持適當安全間隔，貿然超越前方車輛
    ，李偕源所駕車輛因而擦撞魏國安所騎上開機車，當場造成
    魏國安人車倒地，致魏國安受有左臉、左臂、左前臂、右手
    肘、右前臂、右手腕、雙膝、左踝擦傷、創傷性頭部外傷併
    蜘蛛膜下腔出血之傷勢，經送醫治療，於109年9月11日晚間
    6時12分許，仍因創傷性頭部外傷併蜘蛛膜下腔出血、顱腦
    損傷併半癱，引發肺炎併呼吸衰竭而死亡。又李偕源於案發
    後停留現場，於有偵查權限之機關及公務員發覺其犯罪前，
    向前往現場處理之警員表明其為肇事人並願接受裁判。
二、案經魏國安之女魏雅芳告訴暨新北市政府警察局樹林分局報
    告臺灣新北地方檢察署檢察官偵查起訴。
    理  由
壹、證據能力部分
一、按被告以外之人於審判外之言詞或書面陳述，除法律有規定
    者外，不得作為證據，刑事訴訟法第159條第1項固定有明文
    ；惟被告以外之人於審判外之陳述，雖不符同法第159條之1
    至第159條之4之規定，而經當事人於審判程序同意作為證據
    ，法院審酌該言詞陳述或書面陳述作成時之情況，認為適當
    者，亦得為證據，同法第159條之5第1項亦定有明文。經查
    ，本件判決所引用之被告以外之人於審判外之陳述，固均屬
    傳聞證據，惟上訴人即被告李偕源、辯護人及檢察官就前揭
    審判外陳述於本院審理程序中，均不爭執本院所引用如後所
    述之供述證據之證據能力，且於本院言詞辯論終結前亦均未
    聲明異議，本院審酌該等供述證據作成之情況，認均無不適
    當情事，是依前開規定，均有證據能力。
二、本判決所引用之其餘文書證據及證物，並無證據證明係公務
    員違背法定程序所取得，亦無顯有不可信之情況，且經本院
    於審理期日合法調查，該等證據自得作為本案裁判之資料。
貳、實體方面
一、認定犯罪事實所憑證據及理由　　
　㈠前揭犯罪事實，業據被告於原審準備程序、審理暨本院審理
    時均坦承不諱，並有道路交通事故現場圖、道路交通事故調
    查報告表㈠㈡各1份、現場監視器錄影光碟及監視錄影畫面翻
    拍照片4 張、交通事故現場及車輛外觀照片16張等件附卷可
    稽（見109年度相字第1206號卷【下稱相驗卷】第10之1 頁
    、第11頁至第12頁、第18頁至21頁背面；109年度偵字第397
    98號卷【下稱偵卷】第25頁正背面）。又被害人魏國安因本
    案交通事故受有上開傷勢，經送醫治療後，仍因創傷性頭部
    外傷併蜘蛛膜下腔出血、顱腦損傷併半癱，引發肺炎併呼吸
    衰竭而死亡乙情，亦經臺灣新北地方檢察署檢察官督同法醫
    師相驗無訛，有亞東紀念醫院109年9月14日診字第10912146
    26號診斷證明書、亞東紀念醫院急診檢傷病歷、急診醫囑單
    、急診會診單、電腦斷層掃描報告、檢查報告、臺灣新北地
    方檢察署相驗筆錄、109益甲字第4968號相驗屍體證明書、
    檢驗報告書及相驗照片共16張在卷可憑（見相驗卷第29頁、
    第35頁、第36頁至第45頁、第46頁、第47頁至第50頁、第51
    頁、第55頁至第59頁、第60頁、第61頁至第66頁；偵卷第20
    頁、第27頁至第30頁背面），是以上開事實，俱堪認屬為真
    。
　㈡又汽車超車時，前行車減速靠邊或以手勢或亮右方向燈表示
    允讓後，後行車始得超越。超越時應顯示左方向燈並於前車
    左側保持半公尺以上之間隔超過，行至安全距離後，再顯示
    右方向燈駛入原行路線，道路交通安全規則第101條第1項第
    5款定有明文。被告領有合格駕照，對上開規定理應知之甚
    稔並應確實遵守，依其智識能力，及參以案發時為天候晴、
    日間有自然光線、柏油路面乾燥無缺陷、道路無障礙物、視
    距良好等狀況（有前開道路交通事故調查報告表㈠及案發現
    場照片可參），並無不能注意之情事，竟疏未注意遵守上開
    交通安全規定，未能注意保持適當之安全間隔，貿然超車，
    因而肇致本件事故，堪認被告就本件交通事故之發生為有過
    失甚明。另本案交通事故經送新北市政府車輛行車事故鑑定
    會鑑定，亦認：「一、李偕源駕駛自用小客車，超車時未保
    持適當安全間隔，為肇事原因。二、魏國安駕駛普通重型機
    車，無肇事因素」，有新北市交通事件裁決處109年11月10
    日新北裁鑑字第1095371395號函暨檢附之109年11月4日新北
    車鑑字第0000000號鑑定意見書（見相字卷第72-74頁）在卷
    可憑，亦可供參考。
  ㈢又被害人係因本件交通事故而死亡，而本件交通事故復因被
    告上開過失行為所致，是被告上開過失肇事行為與被害人之
    死亡結果間，具有相當因果關係。綜上所述，本案事證明確
    ，被告犯行堪予認定，應依法論科。 　
二、論罪之說明　　
　㈠核被告所為，係犯刑法第276條之過失致死罪。
　㈡刑之減輕：
　　被告於案發後，留在現場，對於未被發覺之犯罪，主動向處
    理事故之員警承認其係駕車肇事者，進而接受裁判，此有臺
    北市政府警察局道路交通事故肇事人自首情形紀錄表（見相
    驗卷第15頁）在卷可稽，是被告核已自首，酌依刑法第62條
    前段規定，減輕其刑。
三、撤銷改判之理由　　
　㈠原審經詳細調查後，以被告犯刑法第276條之過失致人於死罪
    事證明確，予以論罪，固非無見。惟被告於本院審理時與告
    訴人魏雅芳及被害人家屬魏雅清、魏雅麗、鄭培華成立和解
    並已全數支付和解金額，獲得其等之宥恕，有和解書及本院
    公務電話查詢紀錄在卷可佐（見本院卷第61-67頁），堪認
    被告犯後終能正視己非，盡力彌補其所造成之損害，其犯後
    彌縫態度尚屬可取。是以本件量刑基礎已有變更，原審未及
    審酌，自有未合。被告上訴請求從輕量刑，為有理由。
　㈡被告上訴另指摘其雖曾因公共危險案件（吐氣所含酒精濃度
    達每公升0.25毫克以上而駕駛動力交通工具，下稱前案），
    遭判處有期徒刑2月，然本案所犯既屬過失犯類型，依刑法
    第74條第1項第2款：「受2年以下有期徒刑、拘役或罰金之
    宣告，而有下列情形之一，認以暫不執行為適當者，得宣告
    2年以上5年以下之緩刑，其期間自裁判確定之日起算：二、
    前因故意犯罪受有期徒刑以上刑之宣告，執行完畢或赦免後
    ，五年以內未曾因故意犯罪受有期徒刑以上刑之宣告者」之
    反面解釋，仍得對被告為緩刑宣告，原審以被告有前開公共
    危險之前案犯行，而未為緩刑宣告，有判決適用法條不當之
    違法云云。惟被告前既已因故意犯罪受有期徒刑以上刑之宣
    告，該宣告之刑於105年5月10日易科罰金執行完畢，有本院
    被告前案紀錄表在卷可稽，故前案距本案尚未逾5年，而刑
    法第74條第1項第2款所指之「五年以內未曾因故意犯罪受有
    期徒刑以上刑之宣告者」，亦係指除「本案」以外之案件，
    是以，被告本案所為，無刑法第74條第1項第2款緩刑規定之
    適用餘地，被告以此提起上訴，則無理由，惟原判決既有前
    揭可議之處，仍屬無可維持，自應由本院將原判決撤銷，另
    為適法判決。
  ㈢爰審酌被告駕駛自用小客車上路，因一時疏失釀成本案交通
    事故，導致被害人死亡之無法彌補之損害，並造成被害人家
    屬精神上莫大之痛苦與遺憾，其行為應予非難；惟兼衡被告
    犯後已坦承犯行，且被害人家屬已領得強制責任險理賠金額
    約新臺幣（下同）100餘萬元，另被告迄今已與告訴人魏雅
    芳及被害人家屬魏雅清、魏雅麗、鄭培華成立和解並已全數
    支付和解金額，獲得其等之宥恕，有和解書及本院公務電話
    查詢紀錄在卷可佐（見本院卷第61-67頁），犯後彌縫態度
    尚屬可取；再參酌被告於原審審理時自陳其現從事餐飲業、
    月薪約40,000元，現無家屬需其扶養之家庭經濟狀況、高職
    畢業之智識程度（見原審之被告個人戶籍資料查詢結果）、
    被告於本案中之過失情節與程度等一切情狀，酌情量處如主
    文欄第2項所示之刑，並諭知易科罰金之折算標準。
　㈣被告雖另請求給予其緩刑之宣告云云。惟被告本案所為，無
    刑法第74條第1項第2款緩刑規定之適用餘地，已如前述，且
    被告先後所犯均屬輕忽道路交通安全，本案更造成被害人死
    亡之重大結果，經本院斟酌上情及全案情節後，認確無暫不
    執行被告刑罰為適當之情事，而不宜為緩刑之宣告，併此敘
    明。
據上論斷，應依刑事訴訟法第369條第1項前段、第364條、第299
條第1項前段，判決如主文。
本案經檢察官陳姵伊提起公訴，被告提起上訴後，由檢察官劉俊
杰到庭執行職務。
中　　華　　民　　國　　110 　年　　9 　　月　　30　　日
                  刑事第十六庭  審判長法　官  葉騰瑞
                                      法　官  王耀興
                                      法　官  古瑞君
以上正本證明與原本無異。
如不服本判決，應於收受送達後20日內向本院提出上訴書狀，其
未敘述上訴之理由者並得於提起上訴後20日內向本院補提理由書
（均須按他造當事人之人數附繕本）「切勿逕送上級法院」。
                                      書記官  林君縈
中　　華　　民　　國　　110 　年　　9 　　月　　30　　日
附錄：本案論罪科刑法條全文
中華民國刑法第276條
因過失致人於死者，處5年以下有期徒刑、拘役或50萬元以下罰
金。